【裁判字號】    89,易,2388
【裁判日期】    891213
【裁判案由】    違反槍砲彈藥刀械管制條例
【裁判全文】
臺灣桃園地方法院刑事判決                        八十九年度易字第二三八八號
    公  訴  人  臺灣桃園地方法院檢察署檢察官
    被      告  甲○○
右列被告因違反槍砲彈藥刀械管制條例案件，經檢察官提起公訴（八十九年度偵字第
一一六七二號），本院判決如左：
    主  文
甲○○私運管制物品彈簧刀出口，未遂，處有期徒刑肆月。緩刑貳年。
扣案彈簧刀壹把沒收。
    事  實
一、甲○○明知彈簧刀係屬槍砲彈藥刀械管制條例第四條第一項第三款之經中央主管
    機關內政部公告查禁之管制刀械，非經許可，不得無故持有、運輸或販賣，竟仍
    於民國八十九年八月三日，自不詳管道取得彈簧刀一把後，藏放在其隨身行李袋
    內，而無故持有之。嗣於當日晚間六時二十分許，甲○○攜上開彈簧刀至公共場
    所桃園中正國際機場，欲搭乘復興航空公司第三五七次班機前往澳門。旋於通過
    機場出境北安檢線Ｘ光檢查儀時，為安檢人員發覺有異而當場查獲，並扣得上開
    彈簧刀，始未得逞。
二、案經內政部警政署航空警察局報請台灣桃園地方法院檢察署檢察官偵查起訴。
    理  由
一、訊據被告甲○○固不否認於右揭時地，為機場安撿人員自其隨身手提袋內，起出
    上開彈簧刀之事實，惟否認有何違反槍砲彈藥刀械管制條例犯行，辯稱：刀是伊
    出國前，伊岳母楊明蕙連同水果一起放進去的，伊岳母沒有告訴伊云云。經查，
    被告於右揭時地攜帶上開彈簧刀欲行出境，為機場安檢人員當場查獲之事實，業
    經其自承無隱，並有查獲報告書一份、照片二張附卷可稽，復有扣案彈簧刀一把
    可資佐證。又扣案彈簧刀經送鑑結果，認該把彈簧刀柄長十二公分，刃長十八公
    分，單面開鋒，刀柄具有卡筍，不用時刀刃隱藏於刀柄內，使用時按壓卡筍，刀
    刃即自動彈出，而非折合，屬槍砲彈藥刀械管制條例之管制刀械彈簧刀，亦有桃
    園縣警察局八十九年九月十一日桃警保字第七四七六一號函附卷可稽。被告雖辯
    稱：刀是伊岳母楊明蕙放進去的，伊當時不知道，是伊回去後伊岳母才告訴伊云
    云，惟查，被告於八十九年八月十三日晚間六時三十分在機場為警查獲後，在警
    訊中辯稱：伊不知道刀是誰的，伊進關前有上廁所，當時伊將手提行李放在門外
    ，不在伊視線範圍，不知是否被別人放進伊袋子云云，隨即於翌日移送台灣桃園
    地方法院檢察署，在該署檢察官於當日上午十一時二十五分訊問時，則改稱：伊
    岳母為讓伊削水果用，而放入伊手提包，伊不知道伊岳母放此刀入內云云，旋由
    檢察官諭知以三萬元交保在外，有各該次警訊及訊問筆錄附卷可稽。綜觀上開偵
    訊過程，被告始終在留置當中，未及有機會與其岳母或旁人交談，則其起初尚懷
    疑該彈簧刀是旁人誤放，此後又何由得知是其岳母所為？對照其嗣後在本院審理
    時陳稱：伊回去後伊岳母才告訴伊刀是他放的云云，益徵其所辯為飾卸之詞，並
    不足採。至證人即被告岳母楊明蕙證稱：刀是伊幫甲○○放水果進行李時一起放
    進去的，伊是當天中午以後才知道甲○○帶刀到機場，好像是第二天甲○○回家
    後伊才告訴他刀是伊放的云云，時間無法吻合，亦如前述，顯係迴護之詞，亦不
    足取。綜上所述，本件事證明確，被告所辯無非卸責之詞，不足採信，其犯行堪
    予認定。
二、按彈簧刀係內政部依槍砲彈藥刀械管制條例第四條第一項第三款規定公告查禁之
    管制刀械，非經許可，不得無故販賣、運輸；且係行政院發布之「懲治走私條例
    公告管制物品項目及其數額」甲項第一款規定之刀械，為管制物品。次按懲治走
    私條例於八十一年七月二十九日修正公布時，將原第十一條之一修正改列為第十
    二條，文字部分修正為「自大陸地區私運物品進入台灣地區，或自台灣地區私運
    物品前往大陸地區者，以私運物品進口、出口論」，斯時澳門並非大陸地區；惟
    嗣後澳門歸還對岸統治，我方為因應此一情事，於八十六年制訂「香港澳門關係
    條例」，於八十六年四月二日公布，涉及澳門部分經行政院令自八十八年十二月
    二十日施行，該條例除在第三條明訂所稱「台灣地區」係依「台灣地區與大陸地
    區人民關係條例」之規定外，就私運管制物品前往澳門一節，並無其他規定，考
    諸懲治走私條例第十二條立法，意在規範我方與對岸來往，且現今對岸治權及於
    澳門各節，應認懲治走私條例第十二條所稱之「大陸地區」，係指對岸治權所及
    之地區，亦即包含澳門在內。核被告甲○○未經許可，於夜間攜帶管制刀械至公
    共場所，並著手將之攜帶出境前往澳門之所為，係犯槍砲彈藥刀械管制條例第十
    四條第一項之未經許可運輸刀械罪，及懲治走私條例第十二條、第二條第三項、
    第一項之準私運管制物品出口未遂罪。公訴人認係犯槍砲彈藥刀械管制條例第十
    五條第二款之罪，起訴法條容有違誤，應予變更。其持有彈簧刀之低度行為為運
    輸刀械之高度行為所吸收，不另論罪。被告係一行為同時觸犯上開未經許可運輸
    刀械罪及準私運管制物品出口未遂罪，為想像競合犯，依刑法第五十五條從較重
    之準私運管制物品出口未遂罪處斷。又其攜帶上開彈簧刀登機，未出國境即被查
    獲，僅止於未遂，就其所犯私運管制物品出口罪部分，依刑法第二十六條前段規
    定減輕其刑；至運輸刀械部分參酌「運送」文義解釋，僅以著手起運為既遂，並
    不以運抵目的地為必要，仍應以既遂論擬。爰審酌被告此前並無前科，有台灣高
    等法院被告全國前案紀表錄表存卷可按，且所生危害不大，且其犯後雖未坦承犯
    行，然態度尚稱良好等一切情狀，量處如主文所示之刑，以資懲儆。又被告並無
    前科，有右刑案資料查註紀錄表附卷可稽，此次一時失慮，誤蹈刑章，經此教訓
    應知所警惕，無再犯之虞，本院因認所宣告之刑，以暫不執行為適當，爰併宣告
    緩刑二年，以勵自新。
據上論斷，應依刑事訴訟法第二百九十九條第一項前段、第三百條，槍砲彈藥刀械管
制條例第十四條第一項，懲治走私條例第十二條、第二條第三項、第一項，刑法第十
一條、第二十六條前段、第三十八條第一項第一款，判決如主文。
本案經檢察官呂理銘到庭執行職務。
中        華        民        國    八十九  年    十二    月    十三    日
                                臺灣桃園地方法院刑事第五庭
                                    法  官   陳彥宏
右正本證明與原本無異。
如不服本判決，應於判決送達後十日內向本院提出上訴狀( 應附繕本 )，上訴於
臺灣高等法院。
                                    書記官   魏慧夷
中        華        民        國    八十九  年    十二    月    十三    日
附錄法條：槍砲彈藥刀械管制條例第十四條第一項
          懲治走私條例第十二條、第二條第三項、第一項
槍砲彈藥刀械管制條例第十四條：
未經許可，製造、販賣或運輸刀械者，處三年以下有期徒刑，併科新台幣一百萬元以
下罰金。
意圖供自己或他人犯罪之用，而犯前項之罪者，處六月以上五年以下有期徒刑，併科
新台幣三百萬元以下罰金。
未經許可，持有或意圖販賣而陳列刀械者，處一年以下有期徒刑、拘役或新台幣五十
萬元以下罰金。
第一項及第二項之未遂犯罰之。
懲治走私條例第十二條：
自大陸地區私運物品，或自臺灣地區私運物品前往大陸地區者，以私運物品進口、出
口論，適用本條例規定處斷。
懲治走私條例第二條：
私運管制物品進口、出口逾公告數額者，處七年以下有期徒刑，得併科七千元以下罰
金。
以犯前項之罪為常業者，處三年以上十年以下有期徒刑，得併科一萬元以下罰金。
第一項之未遂犯罰之。
第一項所稱管制物品及其數額，由行政院公告之。


司法院資訊處製作；財團法人民間司法改革基金會備份。
